【裁判字號】    90,上易,2044
【裁判日期】    901121
【裁判案由】    毀棄損壞
【裁判全文】
臺灣高等法院臺中分院刑事判決                    九十年度上易字第二四四號
    上  訴  人  臺灣台中地方法院檢察署檢察官
    上  訴  人
    即  被  告  丁○○
右上訴人等因被告毀棄損壞案件，不服臺灣臺中地方法院九十年度易字第一七六三號
中華民國九十年八月三日第一審判決（起訴案號：臺灣臺中地方法院檢察署九十年度
偵字第五七七五號），提起上訴，本院判決如左：
      主  文
上訴駁回。
      事  實
一、丁○○受邱玉美之僱用，擔任汽車百貨送貨與收款等工作，並亦替邱玉美在台中
    市○○○街四號郵局對面路邊所擺設之甜甜圈攤位送貨。詎於民國（下同）九十
    年三月間，因不滿謝陳鶴時常將其所有車牌號碼為ＯＨ─六八七九號之自用小客
    車停放於同街四號前，竟基於毀損之犯意，於九十年三月六日凌晨四時三十分許
    ，持其所有之鐵鎚一支，接續敲毀停放在該郵局走廊之上開自小客車之如附表所
    示之物，使該等物品均損壞，致生損害於謝陳鶴。
二、案經謝陳鶴訴由台中市警察局第一分局報請台灣台中地方法院檢察署檢察官偵查
    起訴。
      理  由
一、訊據上訴人即被告丁○○（以下簡稱為被告）固坦承伊於前開時間，確有受僱於
    邱玉美，擔任汽車百貨送貨與收款等工作，並為之送貨至上址甜甜圈之攤位等情
    ，亦是認告訴人謝陳鶴（以下簡稱為告訴人）所有前開汽車，確有於前開時、地
    ，遭人持鐵鎚敲損無誤。惟被告矢口否認此係伊之所為，並以：案發當晚十一時
    以後，伊即在台中市○○路○段二巷三弄十九號三樓之房間內睡覺，因上開房屋
    為伊之僱主邱玉美所有，平常該屋大門之遙控器及二樓鐵門之鑰匙亦均由屋主邱
    玉美保管，伊本身並無鑰匙，自不可能於案發當時外出犯案，況告訴人所有上開
    汽車係停放在告訴人所有房屋之騎樓下，時又值深夜，告訴人與其配偶謝健治於
    案發當時，顯不可能自其等房屋清楚目睹何人毀損該車，且其等在報案時，尚稱
    不知何人毀損車輛，嗣後再指訴係伊所為，顯係誣指栽贓，自不足採信，另證人
    甲○○與告訴人之配偶謝健治熟識，如在案發當晚即有目睹何人毀車，豈會不立
    即將上情告知謝健治，嗣經多日再為指證，顯非真實，亦不可採信，伊確無公訴
    人所指訴之犯行，係受誣陷，應不為罪等情。
二、然查：
（一）車牌號碼為ＯＨ─六八七九號之自用小客車，確係告訴人所有，此有台中市警
      察局車籍作業系統查詢認可資料一紙附卷可稽（見偵查卷宗第二二頁），並經
      本院當庭勘驗告訴人所提出之行車執照查明屬實，且記明筆錄在卷（見本院卷
      宗第三十頁）。另告訴人所有上開車輛確有於前開時、地，遭人敲損附表所示
      之玻璃與燈、鏡，除據告訴人指訴甚明之外，並有台中市警察局第一分局西區
      派出所警員乙○○在受理報案之後，至案發現場所製作之「偵辦刑案現場圖」
      一張，及所拍攝之汽車受損照片共十一張附卷（見偵查卷宗第十五至十九頁）
      足佐。
（二）被告雖否認此係伊之所為，並以前開情詞置辯。惟：（１）本案發生當時，除
      有告訴人前開車輛被人損壞之外，尚有一部車牌號碼為三Ｊ－五八四○號之白
      色自用小客車同遭敲損車窗玻璃（此部分未據被害人提出告訴），該車當時即
      係停放在告訴人住所對面之台中市○○○街路邊，此同有警員乙○○在受理報
      案之後，至案發現場所製作之「偵辦刑案現場圖」一張，及所拍攝之該車受損
      照片三張附卷（見偵查卷宗第二十頁）可稽。告訴人之配偶謝健治於警訊時，
    即已指訴其在聽聞住所樓下敲擊聲（即損害告訴人車輛所發出之聲音）後，又
      目睹該人續持鐵鎚損壞上開車牌號碼為三Ｊ－五八四○號自用小客車之情（見
      偵查卷宗第九頁）。另告訴人於原審法院訊問時，亦指陳伊係在上開車牌號碼
      為三Ｊ－五八四○號自用小客車被人損壞之時，看見此人（見原審卷宗第十八
      頁）。以告訴人之住所與上開車牌號碼為三Ｊ－五八四○號自用小客車之停放
      位置，恰在台中市○○○街之兩邊，而上開車牌號碼為三Ｊ－五八四○號自用
      小客車之停放地點，亦有路燈（見「偵辦刑案現場圖」），及告訴人嗣即報案
      ，警員並於案發後二十分鐘即到現場查看等情研判，告訴人與其配偶謝健治於
      案發時，顯確已知悉告訴人車輛被人毀損之事，並亦應可目睹上開手持鐵鎚損
      壞上開二輛自用小客車之人。被告以告訴人所有上開車輛，係停放在告訴人所
      有房屋之騎樓下，且案發時間係在深夜等情，據以辯稱：告訴人與其配偶謝健
      治在案發當時，應不可能自其等房屋清楚目睹何人毀損車輛云云，尚不足採信
      。（２）又對素不相識之二人，固難僅憑目睹對方身材、體型之印象，而期其
      就對方為正確之指認。惟如係相識之人，就對方之身材、體型既已有印象，則
      其依據親眼目睹對方身材、體型等特徵之情形所為之指認，如再有其他補強證
      據足為佐證，則此種指認自亦有證據價值。經查本案告訴人與其配偶謝健治在
      報案之後，經受理警員乙○○於同日清晨四時五十分到達案發現場之時，告訴
      人與其配偶謝健治即有指述毀損車輛之人，只因不知其姓名與地址，才未作具
      體指訴，後因其等找到賣甜甜圈那部車，透過里長找到被告之僱主，並查知被
      告之姓名與地址之後，才又到警局對被告提出毀損告訴，上情業據警員乙○○
      於本院訊問時證述甚詳（見本院卷宗第四十頁）。顯見本案告訴人與其配偶謝
      健治在案發之時，即已依據其等親眼目睹情形，認定此係被告所為，而非事後
      無端指訴被告犯罪。本案被告於警訊及偵查中，既已坦承案發之前，確有在上
      開甜甜圈攤位送貨（見偵查卷宗第四、三十頁）。其僱主邱玉美於原審法院訊
      問時，亦證實其在案發之前，有在上址擺攤販賣甜甜圈（見原審卷宗第十八頁
      ），則告訴人及其配偶謝健治於偵、審中，一致指述：因時常看到被告送貨至
      甜甜圈攤位，故可從其身材體型辨識被告乙節，自難認與情理有違。況證人甲
      ○○於原審法院訊問時，已指證：「有看過（被告）一、二次，我是去郵局時
      看過他，他好像是在郵局的門口負責載甜甜圈去那裡，所以對他有印象」、「
      當時我在公館路口等紅綠燈，那時候聽到有人在敲東西，我剛開始以為有人在
      敲提款機，等紅燈過了後，我開車到前面時才發現有人在敲車子，那時候我看
      到敲車子的人有戴安全帽，穿著淺灰色的衣服，我看到他時他正在敲玻璃，我
      當時有把車窗搖下來，當時我沒有踩油門，那個人頭有轉過來看一下，所以我
      有看到他的臉，所以我就認出是被告」、「當時我與他的距離不到二公尺，而
      且當時有路燈，他雖然有戴安全帽，但不是全罩式的安全帽，印象中安全帽似
      乎沒有面罩，所以可以看清楚他的臉」等語（見原審法院卷宗第三二頁）。於
      本院訊問時，復再指證上情無誤。即經本院隔離訊問結果，證人甲○○就其係
      於案發後大約十幾天某日下午，因謝健治到其店內買飼料，談起此事，其才將
      目睹之情告知謝健治，甲○○與謝健治二人所證亦無不符。且被告自承其與證
      人甲○○並無仇隙，亦自承其與告訴人並不認識，自亦無仇隙可言。若非確有
      此事，告訴人與證人甲○○豈會構詞誣攀被告？如再從被告之僱主邱玉美於偵
      查中，已證稱有叫被告至上址擺攤營業，營業期間係從八十九年十一月起至九
      十年三月初，而告訴人指稱被告有以鐵桶佔位之情，復有警員所拍攝之照片附
      卷（見偵查卷宗第二一頁）為證，且上開車牌號碼為三Ｊ－五八四○號之自用
      小客車，即係停在上開甜甜圈攤位旁邊被毀，此與告訴人指訴被告損壞其車之
      動機亦無不符等情以觀，益證告訴人並無誣攀被告之虞。被告辯稱係受誣指栽
      贓，亦不足採信。（３）被告之僱主即證人邱玉美雖於原審法院證述：在其印
      象中，被告於九十年三月五日當晚，應是在其住所過夜，因平常其係在晚上八
      點關門，早上八點半才開門，被告雖住在其那裡，但並無鑰匙，無法出入，故
      案發之時被告應該已在睡覺等語。復於本院審理期間，再具狀陳稱：因其在打
      佯後，常須前往彰化基督教醫院就診，家中有女兒一人，且汽車百貨與重要文
      件甚多，不便他人出入，故未另備鑰匙交付被告等情。惟被告既為證人邱玉美
      所僱用之員工，需替其運送汽車百貨，受僱期間，如有住在證人邱玉美之住所
      三樓，證人邱玉美豈有不交付鑰匙給被告，致其每次出入均需依賴證人邱玉美
      開門之理？證人邱玉美上開證詞，實違經驗法則，自難採信。又被告於上訴狀
      所稱：上開住處三樓通往二樓之鐵門，在三樓一側並無開關或鑰匙孔，其開啟
      關閉係由邱玉美在二樓開關乙節，及其所辯：平常其係住在上址三樓各情，如
      屬事實，意謂被告除出入大門之外，連進出三樓，均需受到邱玉美之掌控。上
      情連被告於上訴狀亦是認不符常情，常人更應不可能如此住居，何能以此資為
      被告未犯本案之證明？被告此部分所辯，亦無可採信。
（三）綜上所述，本院認告訴人指訴其所有前開車輛，係於前開時、地遭受被告毀損
      各情，應屬信而有徵，堪以採信。被告所辯，應係卸責之詞，不足採信。事證
      明確，被告之犯行堪以認定。
三、核被告所為，係犯刑法第三百五十四條之毀損罪。其於上開時、地，以鐵鎚敲擊
    告訴人所有車輛各如附表所示之物，係基於同一毀損犯意之下所接續進行之數個
    舉動，僅侵害一個法益，應只論以一罪。又被告犯罪使用之鐵鎚，因未據扣案，
    為免執行困難，爰不為宣告沒收之諭知。
四、原審判決以被告之犯罪事證已甚明確，犯行堪以認定，乃審酌被告之品行、犯罪
    動機、手段、方法、犯罪所生危害、及犯罪後之態度等一切犯罪情狀，並依據刑
    事訴訟法第二百九十九條第一項前段，刑法第三百五十四條、第四十一條第一項
    前段，罰金罰鍰提高標準條例第一條前段、第二條等規定，量處被告有期徒刑三
    月，並諭知易科罰金之折算標準，其認事用法均無不合，量刑亦屬妥適。被告上
    訴否認犯罪，其上訴並無理由，應予以駁回。又公訴人雖依據告訴人之聲請，以
    被告暴力毀損車輛、犯後亦無悔意，且勾串邱玉美出面偽證，亦不賠償，惡性殊
    屬重大等情，上訴指謫原審判決量刑過輕，惟上情係屬被告之犯罪手段、方法、
    犯罪所生危害、及犯罪後之態度等事項，業經原審判決量刑審酌，公訴人依據告
    訴人之聲請，以上情指謫原審判決量刑不當，其上訴亦無理由，均應駁回其等之
    上訴。
五、據上論斷，應依刑事訴訟法第三百六十八條，判決如主文。
本案經檢察官丙○○到庭執行職務。
中      華      民      國      九十       年    十一     月   二十一   日
                                臺灣高等法院臺中分院刑事第三庭
                                      審判長法  官  陳  朱  貴
                                            法  官  胡  忠  文
                          法  官  廖  柏  基
右正本證明與原本無異。
不得上訴。
                                            書記官  柯  孟  伶
中      華      民      國      九十       年    十一     月   二十二   日
附錄論罪科刑法條：
刑法第三百五十四條
毀棄、損壞前二條以外之他人之物，或致令不堪用，足以生損害於公眾或他人者，處
二年以下有期徒刑、拘役或五百元以下罰金。
    【附表】
      毀損項目：
      一、前、後擋風玻璃
      二、左、右前車門玻璃
      三、左、右後車門玻璃
      四、左、右前大燈
      五、左、右底燈
      六、左、右後燈
      七、左、右照後鏡
                                                                        Ｒ


司法院資訊處製作；財團法人民間司法改革基金會備份。
